臺灣士林地方法院刑事判決
110年度審訴字第817號
公  訴  人  臺灣士林地方檢察署檢察官
被      告  黃馨慧

                    （現另案於法務部○○○○○○○○○執行中）

上列被告因詐欺案件，經檢察官提起公訴（109年度偵字第17047
號），被告於本院準備程序時就被訴事實為有罪之陳述，經本院
合議庭裁定由受命法官獨任行簡式審判程序審理，並判決如下：
    主  文
黃馨慧以網際網路對公眾散布而犯詐欺罪，處有期徒刑壹年。
未扣案之犯罪所得新臺幣壹仟伍佰元沒收，於全部或一部不能沒
收或不宜執行沒收時，追徵其價額。
    犯罪事實及理由
一、本件犯罪事實及證據，除引用檢察官起訴書之記載（如附件
    ）外，另補充並更正如下：
(一)如起訴書證據清單暨待證事實欄編號3所載「內政部警政署
    反詐騙案件紀錄表」更正為「內政部警政署反詐騙諮詢專線
    紀錄表」。
(二)被告黃馨慧於本院民國（下同）110 年11月15日準備程序及
    審理時所為之自白。
二、論罪科刑：
(一)按刑法第339條第1、2 項分別規定詐欺取財罪及詐欺得利罪
    ，前者之行為客體係指財物，後者則指取得債權、免除債務
    、延期履行債務或提供勞務等財物以外之財產上不法利益（
    最高法院86年度台上字第3534號判決意旨參照）。本件被告
    於如起訴書犯罪事實欄一所載之公開網際網路臉書社群網站
    ，刊登虛假之販賣商品訊息詐騙買家即告訴人李瑞彬將買賣
    價金匯至不知情之鄭緗緗如起訴書犯罪事實欄一所載之台新
    銀行帳戶內，被告因而免除或消滅己身所負債務之不法利益
    。就前揭匯款之交付而言，固屬使受騙之人交付「財物」，
    就匯款對被告產生之利益而言，則係被告取得之「不法利益
    」，亦即被告之犯行同時合致於詐欺罪中之「意圖為自己不
    法所有，以詐術使人將本人之物交付」，以及「以前項方法
    得財產上不法之利益」之構成要件，該受騙之人交付財物，
    即同時該當詐欺取財及詐欺得利之要件，基於法條競合之關
    係，應認詐欺取財特別於詐欺得利而僅成立詐欺取財罪，而
    刑法第339條之4第1 項並未區分詐欺取財或詐欺得利，故核
    被告所為，係犯刑法第339條之4第1項第3款之以網際網路對
    公眾散布而犯詐欺罪。
(二)爰審酌本件被告前已有多次犯詐欺取財罪，經法院判處罪刑
    確定，被告仍不思循正當途徑賺取財物，竟恣意利用網路散
    布不實訊息，向告訴人李瑞彬詐取財物，使渠無端蒙受損害
    ，非但破壞社會治安，亦危害正常交易秩序，所為實不足取
    ，惟念及其犯後已知坦承犯行，且已與告訴人於本院110 年
    11 月15日準備程序時達成和解，並承諾於110年12月31日前
    賠償告訴人新臺幣（下同）2000元等情，此有卷附之本院11
    0年度審附民字第813 號和解筆錄1 份在卷可憑，足見其犯
    後態度尚佳，暨其為大學肄業之智識程度、未婚、現無子女
    仰賴其扶養、入監前從事行政工作之生活狀況等一切情狀，
    量處如主文所示之刑，以資懲儆。
三、按供犯罪所用之物，屬於犯罪行為人者，得沒收之；犯罪所
    得，屬於犯罪行為人者，沒收之；於全部或一部不能沒收或
    不宜執行沒收時，追徵其價額；犯罪所得已實際合法發還被
    害人者，不予宣告沒收或追徵；宣告沒收或追徵，有過苛之
    虞、欠缺刑法上之重要性、犯罪所得價值低微，或為維持受
    宣告人生活條件之必要者，得不宣告或酌減之，此觀刑法第
    38條第2 項前段、第38條之1 第1 項前段、第3 項、第5 項
    、第38條之2 第2 項規定自明。查被告向告訴人詐得之1500
    元，為其本案犯罪所得，雖已與告訴人達成和解，並承諾將
    按和解內容賠償告訴人等情，業如上述，惟其既尚未給付任
    何款項，自難認其本案之犯罪所得業已實際合法發還告訴人
    ，上開和解結果，僅生與確定判決同一效力之民事執行名義
    效果，無從以此逕認其犯罪所得已經剝奪，再予宣告沒收追
    徵有雙重剝奪之過苛情事，是以，本件被告之犯罪所得既尚
    未合法發還告訴人，復查無刑法第38條之2第2項所定情形，
    自應依刑法第38條之1第1項前段、第3項等規定宣告沒收，
    並於全部或一部不能沒收或不宜執行沒收時，追徵其價額。
    至本案沒收宣告執行前，若被告已賠償告訴人之損害，執行
    檢察官宜將被告已履行賠償之數額扣除，以避免重複剝奪被
    告之財產，亦一併指明。
據上論斷，應依刑事訴訟法第273條之1第1項、第299條第1 項前
段、第310 條之2 、第454 條第2 項，刑法第339 條之4 第1 項
第3 款、第38條之1 第1 項前段、第3 項，刑法施行法第1 條之
1 第1 項，判決如主文。
本案經檢察官黃子宜提起公訴，檢察官吳昭瑩到庭執行職務。
中　　華　　民　　國　　110 　年　　11　　月　　29　　日
                  刑事第九庭法  官  李育仁
以上正本證明與原本無異。
因疫情而遲誤不變期間，得向法院聲請回復原狀。
如不服本判決應於收受判決後20日內向本院提出上訴書狀，並應
敘述具體理由；其未敘述上訴理由者，應於上訴期間屆滿後20日
內向本院補提理由書（均須按他造當事人之人數附繕本）「切勿
逕送上級法院」。
                            書記官  丁梅芬
中　　華　　民　　國　　110 　年　　12　　月　　1 　　日
                        
附錄本案論罪科刑法條全文：
中華民國刑法第339條之4
犯第 339 條詐欺罪而有下列情形之一者，處 1 年以上 7 年以
下有期徒刑，得併科 1 百萬元以下罰金：
一、冒用政府機關或公務員名義犯之。
二、三人以上共同犯之。
三、以廣播電視、電子通訊、網際網路或其他媒體等傳播工具，
    對公眾散布而犯之。
前項之未遂犯罰之。
 
附件：
臺灣士林地方檢察署檢察官起訴書
                                    109年度偵字第17047號
　　被　　　告　黃馨慧　女　31歲（民國00年0月0日生）
　　　　　　　　　　　　住臺北市○○區○○路000號4樓
                        （另案在法務部○○○○○○○○○                       執行中）
　　　　　　　　　　　　國民身分證統一編號：Z000000000號
上列被告因詐欺案件，業經偵查終結，認應提起公訴，茲將犯罪
事實及證據並所犯法條分敘如下：
　　　　犯  罪  事  實
一、黃馨慧明知其刊登出售之商品，其無力如數取得以出售，仍
    因需錢孔急，竟意圖為自己不法之所有，先於民國108年7月
    30日，向蔡孟錫稱要還款而取得不知情之鄭緗緗所申設之台
    新國際商業銀行（下稱台新銀行）帳號00000000000000號帳
    戶後，再於109年1月2日許在臉書網頁之Marketplace社團上
    以暱稱「黃益程」帳號發佈佯稱以低價新臺幣（下同）1,50
    0元販售「中古華為T3平板電腦」之訊息並以臉書Messanger
    暱稱「吳保成」帳號與李瑞彬聯絡，致李瑞彬於該日瀏覽上
    開訊息，誤認黃馨慧有出售「中古華為T3平板電腦」之真意
    ，乃依照指示於109年1月2日20時44分許轉帳1,500元至黃馨
    慧所指定之上述鄭緗緗之台新銀行帳戶內。黃馨慧詐得上開
    款項後，竟遲未按照約定交貨。嗣因李瑞彬發覺遭詐騙而報
    警處理，始悉上情。
二、案經李瑞彬訴由嘉義市政府警察局第一分局報告臺灣嘉義地
    方檢察署陳請臺灣高等檢察署檢察長核轉本署偵辦。
　　　　證  據  並  所  犯  法  條
一、證據清單暨待證事實
編號 證  據  清  單 待  證  事  實 1 被告黃馨慧於警詢時及偵查中之供述 坦承全部犯罪事實。 2 證人鄭緗緗於警詢中之陳述  證明鄭緗緗前揭帳戶提供予被告黃馨慧使用之情形。  3 1.告訴人李瑞彬於警詢中之證訴 2.內政部警政署反詐騙案件紀錄表、臺北市政府警察局信義分局福德派出所受理詐騙帳戶通報警示簡便格式表各1份 3.告訴人李瑞彬所提供之轉帳資料 4.告訴人李瑞彬所提供之與被告間之相關臉書對話訊息資料 證明告訴人李瑞彬受詐騙之事實。 4 證人蔡孟錫於警詢中之陳述 證明告訴人李瑞彬受詐騙之事實。   5 台新國際商業銀行109年2月14日台新作文字第10902565號函暨帳號00000000000000號帳戶之交易明細1份 證明告訴人李瑞彬受詐騙之事實。   6 被告之刑案資料查註紀錄表 證明被告前有多次同類型犯罪之情形。 
二、核被告黃馨慧所為，係涉犯刑法第339條之4第1項第3款之以
    網際網路對公眾散布犯詐欺取財罪嫌。又被告因詐欺犯行而
    獲取之犯罪所得，就未扣案或發還部分，請依刑法第38條之
    1第1項規定宣告沒收，如於全部或一部不能沒收或不宜執行沒
    收時，則請依刑法第38條之1第3項規定，追徵其價額。
三、依刑事訴訟法第251條第1項提起公訴。
　　此　  致
臺灣士林地方法院
中　　華　　民　　國　 110　　年　　9 　　月　　 1  　日
　　　　　　　　　　　　　　　檢　察　官　黃 子 宜
本件正本證明與原本無異
中　　華　　民　　國　 110　　年　　9 　　月　　27　　日
                              書　記　官  林 偉 盛
附錄本案所犯法條：
中華民國刑法第339條之4第1項第3款
犯第 339 條詐欺罪而有下列情形之一者，處 1 年以上 7 年以
下有期徒刑，得併科 1 百萬元以下罰金：
三、以廣播電視、電子通訊、網際網路或其他媒體等傳播工具，
    對公眾散布而犯之。